【裁判字號】    92,上訴,581
【裁判日期】    920716
【裁判案由】    過失致死
【裁判全文】
臺灣高等法院臺南分院刑事判決           九十二年度上訴字第五八一號      潛
      上  訴  人  臺灣雲林地方法院檢察署檢察官
      被      告  甲  ○  ○
右列上訴人因被告過失致死案件，不服臺灣雲林地方法院九十二年度訴字第六二號中
華民國九十二年四月二十二日（起訴案號：臺灣雲林地方法院檢察署九十一年度偵字
第五一八四號），提起上訴，本院判決如左：
      主      文
原判決撤銷。
甲○○從事業務之人，因業務上過失致人於死，處有期徒刑陸月，如易科罰金以佰
元折算壹日。緩刑貳年。
      事      實
一、甲○○係雲林縣西螺鎮新豐里新社三二一之九○號慈愛醫院外科主任醫師，為從
    事業務之人。於民國（下同）九十一年八月二十日凌晨零時許，因有李初遭李伯
    池持刀刺殺（李伯池所犯殺人未遂罪，業經原審九十一年訴字第四七二號案判處
    有期徒刑十三年，褫奪公權十年在案）經送慈愛醫院急救。於同日凌晨一時三十
    分許，甲○○在慈愛醫院開刀房為李初施以剖腹探查術，發現李初左上腹至背部
    受有貫穿性（刺穿）傷口、降結腸貫穿、脾臟下緣破裂、左腎中外緣貫穿破裂，
    即對李初施以止血手術。甲○○本應注意對李初左腎臟破裂處施以修補止血手術
    時，將腎臟夾膜組織與實質組織一併縫合，始能達到止血效果，如腎臟修補方式
    不能發生止血效果時，將腎臟摘除即可有效止血，且依當時狀況，亦有足夠時間
    完成該項手術，竟疏未注意，僅將該腎臟貫穿正面部位施以腹膜腔縫合手術，而
    未對腎臟夾膜組織與實質組織一併施以縫合手術，亦未將該出血腎臟摘除，致無
    從達到止血效果，復誤判已止血完畢，而將李初送加護病房觀察，致該腎臟破裂
    部位持續大量出血。於當日凌晨四時三十五分起，李初因腹內失血致血壓持續下
    降，經醫院多次輸血，並給予升壓劑等急救方式均歸無效，至同日晚上十時五分
    許，李初因上述手術錯誤，導致出血性休克死亡。
二、案經臺灣雲林地方法院檢察署檢察官自動檢舉偵查起訴。
      理      由
一、前揭事實，業據被告甲○○於原審及本院坦承不諱，並有兇嫌李伯池及被害人李
    初生前警訊筆錄及扣案兇刀照片足資佐證，復經檢察官督同法醫相驗屬實，填有
    相驗屍體證明書、法醫驗斷書、解剖筆錄足憑。又鑑定人即法醫師王約翰於偵查
    中證稱：「解剖結果發現李初左腎下緣有穿裂傷合併血腫，大小為直徑三˙五公
    分，腎臟實質組織並無明顯縫合修補痕跡，而依據醫學文獻記載，腎臟修補手術
    應將腎臟的夾膜組織與腎臟之實質組織一併縫合方能達到止血之效果，但實質組
    織並沒有發現有明顯縫合痕跡，顯示左腎修補手術並未達到止血效果，且手術前
    後共計輸血三千二百五十毫升，是否考量轉院則應由醫師專業判斷」「（據被告
    稱他縫合夾膜時有將實質組織一併縫合你意見為何？）在解剖上並未發現腎臟夾
    膜與實質組織縫合」「（出血性休克為李初最後致死原因，如果按文獻記載方式
    進行修補左腎完成，而達成止血效果，死者死亡率情形為何？）腎臟手術以往是
    摘除法，而修補是新方式，理論上要修補好不會立即發生死亡結果」「（何謂立
    即死亡？）死者於手術後二十四小時內死亡，且有大量輸血，解剖發現腹內有腎
    臟及腸道創傷並有一千ＣＣ血塊，如腎臟手術成功，應不會有一千ＣＣ的血塊存
    在」「（如腎臟手術確實完成是否死者就一定不會死亡？）以醫學角度來看，病
    患於手術二十四小時內死亡，死亡與手術有相當高的關聯性」「（手術醫師可否
    發現此為貫穿傷？）此是醫師手術中必須做的檢查，本件手術如果醫師認為並非
    其專業手術，應將腎臟摘除即可達到止血效果」等語，並提出解剖照片三十七幀
    附卷佐證。又被害人經法醫師解剖送請法務部法醫研究所鑑定結果，認定：「解
    剖時發現，腹腔內出血併血塊約一千毫升。顯示左腎修補手術，並未達到止血效
    果。腎臟外傷處理及手術修補，請卓參兩份附件文獻，又因未即時轉院治療或施
    行其它治療，終導致死者死亡。李初死亡之直接原因為『腹背部刀銳器穿刺傷併
    左腎穿刺破裂』，死亡轉機為『出血性休克』死亡，死亡方式為『他為』。」有
    法務部法醫研究所（９１）法醫所醫鑑字第一二○三號鑑定書在卷可稽。故被害
    人發生出血性休克現象，乃因腹腔內大量出血，業經被告供明在卷，該大量出血
    ，依據鑑定書「死亡直接原因」、「死亡轉機」之記載，足認「腹背部刀銳器穿
    刺傷併左腎穿刺破裂」及止血手術失敗所造成，顯然上述二者，同為被害人死亡
    原因。亦即被告過失行為雖非李初死亡之獨立原因，然被告之過失行為促成被害
    人大量出血而死亡之結果。歸根究底，上述「腹背部刀銳器穿刺傷併左腎穿刺破
    裂」，與被告手術上過失行為，對於被害人之死亡結果，同具有相當因果關係。
二、被告於原審審理時曾辯稱：伊實際上無法做到法醫師之要求，因為急救過程中，
    病人其他活組織掩蓋視野，無法如法醫師將腎臟取出詳細檢查傷口云云。然查，
    被告於偵查中竟向檢察官供稱：伊有替李初作腎臟修補手術，並有縫線，已做腎
    臟及外緣夾膜縫合，腎臟實質組織一定有縫合痕跡，所使用克羅米克縫線，肉眼
    不易看出，如果用手摸會粗糙云云。以此衡之，被告於偵查中已表示其發現李初
    腎臟之傷口。惟經法醫師鑑定被害人腎臟部位，並無夾膜與實質組織之縫合後，
    被告又翻異前詞，改稱：我們並沒有發現腎臟穿刺傷云云。迨原審審理時，又供
    稱：「（腎臟貫穿的部位有幾處？）表面上看到二個刀口」，「我們是透過電腦
    斷層看到病人腎臟邊緣有被削到，我知道後面有一個傷口沒有縫，是故意不縫，
    為了要引留血水」等語。由被告供述前後反覆不一，可認被告之辯解無非為閃躲
    其已知醫療過失行為，故被告所辯：急救中無法做到法醫師所指傷口縫合乙節，
    自不足取。被告犯行，事證明確，堪以認定。
三、核被告所為，係犯刑法第二百七十六條第二項業務過失致死罪。原審因予論罪科
    刑，固非無見；惟查原判決對被告宣告緩刑，竟未引用刑法第七十四條第一款規
    定，顯有未洽。公訴人上訴意旨，指摘原判決量刑過輕，雖無足取，但原判決既
    有可議，自屬無可維持，應由本院撤銷改判。爰審酌被告係慈愛醫院外科主任醫
    師，從醫已十五年之久，兼以急救被害人之際，因時間緊迫，致有疏失，過失情
    節非重，且表明願受制裁，顯有悔意等一切情狀，量處有期徒刑六月，併諭知如
    易科罰金以三百元折算一日之標準。另被告前未曾受有期徒刑以上刑之宣告，有
    臺灣雲林地方法院檢察署刑案資料查註紀錄表在卷可稽，因一時疏虞，致觸刑章
    ，歷經此次偵審程序，應知警惕，諒無再犯之虞，且檢察官亦求為緩刑之宣告，
    因而認其所受宣告之刑，以暫不執行為適當，爰併予宣告緩刑二年，以勵自新。
四、據上論斷，應依刑事訴訟法第三百六十九條第一項前段、第三百六十四條、第二
    百九十九條第一項前段，刑法第二百七十六條第二項、第四十一條第一項前段、
    第七十四條第一款，罰金罰鍰提高標準條例第一條前段、第二條，判決如主文。
本案經檢察官曾顯智到庭執行職務。
中  華  民  國      九十二      年        七        月      十六        日
           臺灣高等法院臺南分院刑事第一庭
                                    審判長法官  茆    臺    雲
                                          法官  李    文    福
                                          法官  蔡    長    林
右正本證明與原本無異。
如不服本判決，應於判決送達後十日內向本院提出上訴狀，其未敘述理由者並應於提
出上訴狀後十日內向本院補提理由書（應附繕本）。
                                    法院書記官  李    培    薇
中  華  民  國      九十二      年        七        月      十七        日
附錄本案論罪科刑法條全文：
刑法第二百七十六條：
  因過失致人於死者，處二年以下有期徒刑、拘役或二千元以下罰金。
  從事業務之人，因業務上之過失犯前項之罪者，處五年以下有期徒刑或拘役，得併
科三千元以下罰金。


司法院資訊處製作；財團法人民間司法改革基金會備份。
